【裁判字號】    97,上訴,560
【裁判日期】    970429
【裁判案由】    違反醫師法
【裁判全文】
臺灣高等法院臺中分院刑事判決         97年度上訴字第560號
上  訴  人  臺灣彰化地方法院檢察署檢察官
被      告  乙○○
選任辯護人  楊大德律師
上列上訴人因違反醫師法案件，不服臺灣彰化地方法院96年度訴
字第1639號中華民國97年1月4日第一審判決（起訴案號：臺灣彰
化地方法院檢察署96年度偵字第6709號），提起上訴，本院判決
如下：
    主  文
原判決撤銷。
乙○○未取得合法醫師資格，擅自執行醫療業務，處有期徒刑陸
月，如易科罰金，以新臺幣壹仟元折算壹日。
    犯罪事實
一、乙○○為彰化縣大村鄉○○村○○鄰○○路12-6號「德安藥局
    」負責人，無醫師、護理人員資格，於民國80年間曾因違反
    醫師法案件，經臺灣彰化地方法院判處有期徒刑1年4月，緩
    刑3年確定（不構成累犯），猶不知悔改，明知未取得合法
    醫師資格，不得擅自執行醫療業務，竟於96年4月28日，因
    丁○○身體不適，由其姊丙○○陪同至「德安藥局」，乙○○即為丁○○注射維他命B-12營養劑，擅自執行醫療業務。
    經乙○○注射後，丁○○於晚間突感身體不適，經其妻陪同
    緊急至臺中縣沙鹿鎮「童綜合醫院」急診救治，經醫師診療
    後住院至96年4月30日出院，嗣經其姊丙○○向彰化縣衛生
    局檢舉，經衛生局人員蔡玉女實施現場稽查，發現該藥局擺
    設3張休息床、消毒鍋、酒精棉球罐，並扣得乙○○之子所
    有，與本案無關之醫師處方針劑1箱（詳如扣押物品清單）
    ，始查知上情。
二、案經彰化縣政府函請臺灣彰化地方法院檢察署檢察官偵查起
    訴。
    理  由
一、上開犯罪事實，業據被告乙○○於本院坦承不諱，核與證人
    蔡玉女、丙○○於偵查中所證，及證人丁○○於偵查中及本
    院所證相符，復有彰化縣政府府授衛醫字第0960067773號函
    、彰化縣衛生局醫事管理工作稽查紀錄表、訪談紀錄、現場
    照片、檢舉書、被告之名片影本、財團法人大甲鎮瀾宮天上
    聖母丁亥年遶境進香資料，及童綜合醫院97年1月17日 (97)
    童醫字第0060號函及所檢附之丁○○病歷資料影本等在卷可
    憑，足認被告之自白與事實相符。選任辯護人雖以丁○○涉
    嫌裝病而為恐嚇取財一情置辯，並提出臺灣宜蘭地方法院檢
    察署96年度偵字第3923、4087、4407、4848號起訴書以為佐
    證，惟查，該案並未起訴丁○○，且丁○○確經被告注射後
    之當晚即至醫院急診並住院治療，有童綜合醫院上開函示及
    所附病歷可參，則丁○○是否涉嫌裝病而為恐嚇取財，尚非
    無疑，且被告已自承確無醫師、護理人員資格、有為丁○○
    注射維他命B-12營養劑，而其於80年時曾因違反醫師法案件
    ，經臺灣彰化地方法院判處有期徒刑1年4月，緩刑3年確定
    ，亦應明知未取得合法醫師資格，不得擅自執行醫療業務，
    竟仍故意為之，自亦難以此即得免責。本案事證已臻明確，
    被告犯行應堪認定。
二、核被告所為，係犯醫師法第28條之未取得合法醫師資格，擅
    自執行醫療業務罪。原審認被告罪證明確，予以論罪科刑，
    固非無見，惟查：原審依證人丁○○所證，注射時間是96年
    4、5月間大甲媽祖前來彰化時，並以被告之選任辯護人所提
    出之財團法人大甲鎮瀾宮天上聖母丁亥年遶境進香資料，認
    被告犯罪時間係於96年4月22日，因在96年4月24日以前，故
    依中華民國九十六年罪犯減刑條例第2條第1項第3款之規定
    予以減刑。查大甲媽祖雖係於96年4月21日晚上11時5分起駕
    ，於翌 (22)日由台中縣大甲鎮至彰化縣，惟被告確係於96
    年4 月28日為丁○○為醫療行為，業據丁○○於本院具結證
    明屬實，參諸96年4月28日亦為大甲媽祖回鑾至彰化縣之時
    間，且丁○○於被告注射後之當晚，亦確至童綜合醫院就診
    ，有其上開病歷可參，其所證情節復與證人丙○○於偵查中
    所證相符，堪信丁○○於本院所證非虛。被告犯罪時間既在
    96年4月24日以後，自不得依中華民國九十六年罪犯減刑條
    例之規定予以減刑。檢察官上訴意旨，指摘原判決此部分不
    當，自有理由，應由本院將原判決撤銷改判。爰審酌被告前
    有違反醫師法前科，仍不知警惕，惟犯後坦承犯行，且業與
    被害人達成和解，頗具悔意等一切情狀，量處如主文第二項
    所示之刑，並諭知易科罰金之折算標準。被告為丁○○實施
    醫療行為時所使用之營養劑、注射針筒等器材，或已遭被告
    丟棄，或已注射於丁○○體內，均已滅失，尚無從宣告沒收
    。至扣案之醫師處方針劑一箱，被告否認係其犯罪或預備犯
    罪所用之物，且堅稱係其子所有，此部分尚無證據證明係被
    告所有並從事醫療行為所用之藥械，自不得諭知沒收，併此
    敘明。
據上論結，應依刑事訴訟法第三百六十九條第一項前段、第三百
六十四條、第二百九十九條第一項前段，醫師法第二十八條第一
項，刑法第十一條前段、第四十一條第一項前段，判決如主文。
本案經檢察官甲○○到庭執行職務。
中    華    民    國    97    年    4     月    29    日
            刑事第十庭  審判長法  官  林  照  明
                              法  官  蔡  名  曜
                              法  官  郭  瑞  祥
上列正本證明與原本無異。
如不服本判決應於收受送達後十日內向本院提出上訴書狀，其未
敘述上訴之理由者並得於提起上訴後十日內向本院補提理由書（
須附繕本）。
                              書記官  李  妍  嬅
中    華    民    國    97    年    4     月    29    日
附錄本判決論罪科刑法條：
醫師法第28條：
未取得合法醫師資格，擅自執行醫療業務者，處 6 個月以上 5
年以下有期徒刑，得併科新臺幣30萬元以上150 萬元以下罰金，
其所使用之藥械沒收之。但合於下列情形之一者，不罰：
一  在中央主管機關認可之醫療機構，於醫師指導下實習之醫學
    院、校學生或畢業生。
二  在醫療機構於醫師指示下之護理人員、助產人員或其他醫事
    人員。
三  合於第11條第1項但書規定。
四  臨時施行急救。


司法院資訊處製作；財團法人民間司法改革基金會備份。
